CURRICULUM VITAE

Ciudad de México 23 de agosto de 2017

Armando Altamira Areyán

DATOS PERSONALES

Fecha de nacimiento: 12 de febrero de 1969

Correos electrónicos: <u>aareyan@imp.mx</u>, <u>aaltamiraa@gmail.com</u>

Teléfono: oficina: 9175-6455

FORMACIÓN ACADÉMICA

Licenciatura: Ingeniería Geológica

Institución académica: Facultad de Ingeniería (UNAM)

Título de tesis: Estudio de la plataforma continental del Pacífico

Sur Mexicano, comprendida entre los 98° y 99° de longitud

oeste: México

Fecha de titulación: 03/1998

Maestría: Maestro en Ciencias (geología)

Institución académica: Posgrado en Ciencias de la Tierra (UNAM)

Título de tesis: Las litofacies y sus implicaciones de la cuenca

sedimentaria Cutzamala-Tiquicheo, Estado de Guerrero y

Michoacán, México

Fecha de titulación: 06/2002

Doctorado: Ph.D. (geology)

Institución académica: University of Houston, Texas, USA

Título de tesis: The Ribbon Continent of Northwestern South America

Fecha de titulación: 05/2009

RESUMEN PROFESIONAL

Investigación geológica aplicada a la industria del petróleo en las áreas de:

- Sedimentología y estratigrafía (análisis de facies areno-arcillosas),
- Caracterización geológica de afloramientos análogos de yacimientos de hidrocarburos,
- Tectónica de placas y sedimentación,

Experiencia adicional en termocronología de rocas, empleando la técnica ⁴⁰Ar/³⁹Ar, preparación de muestras para ICP-MS, preparación de muestras y análisis con ICP-AES.

EXPERIENCIA PROFESIONAL

06/25/2012 - presente	Investigador (grado 14, nivel 1),
04/2010 - 06/24/2012	Investigador (grado 12, nivel 1),
06/2009 - 08/2009	Postdoctoral Fellow I, Department of Earth and Atmospheric Sciences, U. of H., TX, USA,
10/2004 - 05/2009	ICP Lab Supervisor, Department of Earth and Atmospheric

Sciences, U. of H., TX, USA.

PROYECTOS DESARROLLADOS EN EL IMP

2016-2017:	Proyecto de investigación CIIS del IMP # D.61033 "Origen, evolución y caracterización de minicuencas, utilizando como área de investigación el sector sureste del Golfo de México: evaluación de su potencial petrolero",
2015-2016:	Proyecto de investigación CIIS del IMP # D-61006 "Composición óptima del agua de inyección para maximizar el factor de recuperación en yacimientos areno arcillosos",
2011-2014:	Proyecto CONACyT-SENER # 143935 "Nuevas metodologías y herramientas de caracterización estática y dinámica considerando propiedades fractales de los yacimientos petroleros",
2010-2013:	Proyecto CONACyT-SENER # 116606 "Inyección alternada de agua y gas (WAG) como sistema de recuperación mejorada".

DERECHOS DE AUTOR

- Altamira-Areyán, Armando, Ana Cosultchi-Marcu, 27 de noviembre de 2015. Uso de análisis multivariado para correlacionar la composición mineralógica de rocas de yacimiento areno-arcillosos (YAA) con rocas de afloramiento. Número de registro público de derecho de autor: 2807.
- Altamira-Areyán, Armando, Daniel, Bolaños Rodríguez, Ricardo Torres Vargas, Ana Cosultchi-Marcu, 16 de marzo de 2016. Selección de muestras de roca de afloramiento aplicado al estudio de mecanismos de producción de aceite por inyección de agua de baja salinidad. Número de registro público de derecho de autor: 2859.
- Altamira-Areyán, Armando, Igor Bulgakov, María del Pilar Vidriales García, 7 de julio de 2016. IMP-Interpola-LIDAR, v.1.0. Número de registro público de derecho de autor: 03-2016-051311282600-01.

EXPERIENCIA DOCENTE

Cursos de licenciatura

08/2013-11/2013: Profesor de la materia sedimentología y estratigrafía, en la

Licenciatura de Ciencias de la Tierra de la Facultad de Ciencias

de la UNAM.

11/2012: Instructores para el desarrollo del programa de Capacitación de

profesionistas para Geociencias e Ingeniería Petrolera de

PEMEX.

10/2004-04/2010: Capacitación a usuarios del ICP-AES, Geosciences Department,

University of Houston.

2001: Impartición de los laboratorios de geología física y de geología

histórica a 1estudiantes de licenciatura, University of Houston.

2000: Asistente de Profesor en el cuso de Ciencias de la Tierra

impartido a profesores de la Escuela Nacional Preparatoria de la

UNAM.

1998: Curso de análisis de cuencas sedimentarias, Escuela Superior

de Ciencias de la Tierra de la Universidad Autónoma de

Guerrero.

Curso de posgrado

2000: Curso propedéutico de geología, Posgrado en Ciencias de la

Tierra, UNAM.

PUBLICACIONES

Altamira, A. and Burke, K., 2015. The Ribbon Continent of South America in Ecuador, Colombia, and Venezuela. In: C. Bartolini and P. Mann (Editors), Petroleum Geology and Potential of the Colombian Caribbean Margin. AAPG Memoir 108, pp. 39–84.

Hernandez-Martinez, E., Perez-Muñoz, T., Velasco-Hernandez, J. X., Altamira-Areyan, A., and Velasquillo-Martinez, L., 2013, Facies Recognition Using Multifractal Hurst Analysis: Applications to Well-Log Data: Mathematical Geosciences, p. 1-16.

Centeno-García, E., Benammi, M., Altamira-Areyán, A., Martínez-Hernández, E., Morales-Games, M. and Callejas-Moreno, J., 2004. Evolución tectono-sedimentaria de la cuenca continental cretácica de Tierra Caliente, Michoacán. Resultados preliminares IV Reunión Anual de Ciencias de la Tierra, Juriquilla, Querétaro, México, Libro de Resúmenes, pp. 217.

CONGRESOS, TALLERES, SIMPOSIOS

Internacionales

- Bolaños-Rodríguez, D. and Altamira-Areyán, A., 2016. Static Fracture Distribution Model Based on Sedimentary Facies, AAPG/SEG International Conference & Exhibition. AAPG Datapages/Search and Discovery Article #90260, Cancún, Mexico.
- Perez-Munoz, Teresa, Jorge X. Velasco-Hernandez, Armando Altamira-Areyan, Luis G. Velasquillo-Martinez, and Eliseo Hernandez-Martinez, 2012. Multiscale coherence in the analysis of gamma rays in well characterization, ORADM, Operations Research and Data Mining, Workshop Proceedings (Mathematical Modeling for Decision Making), Cancún, Mexico,

- Burke, Kevin, A. Altamira, D. Bird, 2006. Strain partitioning within the Caribbean South America right-lateral strike-slip plate boundary zone, Tectonics, Circulation, And Climate In The Caribbean Gateway, JOI/USSSP-sponsored IODP Workshop, March 30-April 1, 2006, Co-convenors: Paul Mann, Larry Peterson, André Droxler, Capitol Place Hotel, 500 N. IH-35, Austin, Texas,
- Callejas, Judith, Altamira, Armando, Centeno, Elena, Hernández, Enrique, and Talavera, Oscar, 2006, Late Cretaceous non-marine sedimentation in the Cutzamala basin, Central Guerrero composite terrane of western Mexico: tectonic implications, Geological Society of America Abstracts with Programs, Speciality Meeting No. 2, p. 59, Paper No. 5-17,
- Altamira-Areyan, A., Kevin Burke, Peter Copeland, David Foster, 2006, New 40Ar/39Ar Ages Support The Dominant Right-Lateral Transform Motion Within The CARIB-SOAM PBZ Since Middle Eocene, American Geophysical Union, Fall Meeting 2006, abstract T43D-1673,
- Altamira-Areyán, A., Kevin Burke, Dale Bird, 2005, Testing for an absence of regional shortening (or extension) across the Caribbean - South America Plate Boundary Zone (PBZ), American Geophysical Union, Fall Meeting 2005, abstract T21C-0488,
- Centeno-García, E., Benammi, M., Altamira-Areyán, A., Martínez-Hernández, E., Morales-Games, M., & Callejas-Moreno, J.. Evolución tectono-sedimentaria de la cuenca continental cretácica de Tierra Caliente, Michoacán. Resultados preliminares. IV Reunión Anual de Ciencias de la Tierra, Juriquilla, Querétaro, México, Libro de Resúmenes, 2004, p. 217,
- John, Alastair. M.; Avé Lallemant, H. G.; Altamira-Areyan, A., 2004, BOLIVAR: Deformation History of the Villa de Cura Blueschist Belt, Venezuela, American Geophysical Union, Fall Meeting 2004, abstract T33B-1373,
- Martínez-Hernández, E., Altamira-Areyán, A., Ramírez-Arriaga, E., Centeno-García, E., Tolson-Jones, G., 2000, Palynostratigraphy of the westernmost outcrops of the Balsas Formation, near Tiquicheo, Michoacan state, México, en Geological Society of America, Annual meeting, November 9-18, Reno Nevada: Geological Society of America, Abstracts with Programs, A-343.

Nacionales

- Altamira-Areyán, A., Martínez Hernández, E., Centeno-García E., 2000, Facies, paleoambientes y paleoclimas del Paleoceno-Eoceno de la zona norte de Tierra Caliente, estados de Michoacán y Guerrero en 2ª Reunión Nacional de Ciencias de la Tierra: Unión Geofísica Mexicana, Geos, época II, 20(3), 157,
- Altamira-Areyán, A., Gustavo Tolson, José Luis Sánchez, Arturo Ortiz, Enrique González, 2000, Necesitamos estrategias educativas en Ciencias de la Tierra en 2ª Reunión Nacional de Ciencias de la Tierra: Unión Geofísica Mexicana, Geos, época II, 20(3), 263.

- Exposición de trabajos en el 1er Foro Internacional de Investigación y Desarrollo Tecnológico E&P. Resultados de IDT y Retos Tecnológicos en Aguas Profundas:
 - 1. Altamira-Areyán, A., Elizabeth Lara-Corona, P. Alejandro López-Zúñiga, Daniel E. Bolaños-Rodríguez, Manuel Cruz-Castillo, Ricardo Casar-González, Martín Díaz-Viera, Claudia Ramírez-Ortega, and Velasquillo-Martínez, L. G., 2016, Caracterización sedimentológica y estratigráfica de afloramientos en el área de Acatepec, estado de Hidalgo, como análogos de depósitos areno-arcillo-sos del Campo Coyotes (Formación Chicontepec), in Petróleo, I. M. d., ed., 1er Foro Internacional de Investigación y Desarrollo Tecnológico E&P. Resultados de IDT y Retos Tecnológicos en Aguas Profundas: Instituto Mexicano del Petróleo, Ciudad de México, México.
 - 2. Altamira-Areyán, A., Daniel E. Bolaños-Rodríguez, and Velasquillo-Martínez, L. G., 2016, Tecnologías de punta en la caracterización estática de afloramientos análogos de yacimientos, in Petróleo, I. M. d., ed., 1er Foro Internacional de Investigación y Desarrollo Tecnológico E&P. Resultados de IDT y Retos Tecnológicos en Aguas Profundas: Instituto Mexicano del Petróleo, Ciudad de México, México.

DISTINCIONES

Medalla y diploma Alfonso Caso expedidos por el Rector de la UNAM; otorgada el 31 de Marzo de 2005 por haber sido el graduado más distinguido en 2002 del Programa de Maestría en Ciencias (Geología),

Top student poster award for an experienced Ph.D. student, Tier III (R. E. Sheriff Lecture November the 6th, 2006); otorgado por el Grupo Internacional de la Sociedad Geológica de Houston y la Sociedad de Exalumnos de Geociencias de la Universidad de Houston,

2007-2008 Department Annual Fund Outstanding Academic Achievement Award (April 27th, 2007),

2007-2008 Geosciences Department Research Day - First Place Poster Presentation Award (April 27th, 2007).

ASOCIACIONES CIENTIFICAS Y PROFESIONALES

Geological Society of America, American Geophysical Union, Mineralogical Society of America, American Association of Petroleum Geologists, Society for Sedimentary Geology.

IDIOMAS

Inglés (avanzado), francés (medio), español (materno).

MANEJO DE SOFTWARE ESPECIALIZADO

OpendTect, Petrel, ImageJ, EndNote, PSICAT, I-SITE, Suite de Adobe, QGIS, MatLab, R, SketchUp.

OTRA INFORMACION RELEVANTE

Trabajo editorial

- Miembro del Comité Editorial del Congreso Mexicano del Petróleo, 2013.
- Organizador de la sesión sedimentología y estratigrafía de la Reunión Anual de la Unión Geofísica Mexicana, Geos, v.31, n.1, Octubre de 2012.
- Co-Editor of the 61st Annual Convention of the Gulf Coast Association of Geological Societies Transactions, volume LXI, in Veracruz, Mexico, October 16 19, 2011.

Actividades de Promotor

 Promotor del Programa de Captación de Talento, Reclutamiento, Evaluación y Selección de Recursos Humanos (PCTRES) del IMP: Universidad Olmeca, Instituto Politécnico Nacional, Universidad de Nuevo León Campus Linares (Facultad de Ciencias de la Tierra), Facultad de Ingeniería de la UNAM, Universidad de Sonora, Universidad de Guanajuato Campus de Guanajuato y Campus de León, Centro de Investigación en Matemáticas con sede en Guanajuato.

Otorgamiento por PEMEX de constancia de participación

 Desarrollo de la herramienta WLAnalysis-WCAnalysis Análisis e interpretación de registros geofísicos de pozos, empleando técnicas wavelet y parámetros fractales. 15 de diciembre de 2014.

Asistencia a cursos y talleres

- PetroMod Advanced Course, September 24-28, 2012.
- Anisotropy and Inhomogeneity Quantification of Rock Fabrics Workshop, 6th International Conference on Fractals and Dynamic Systems in Geoscience, Perugia, Italy (September 26, 2013),
- Fractals and Natural Resources Workshop, 6th International Conference on Fractals and Dynamic Systems in Geoscience, Perugia, Italy (September 27, 2013),
- Fractal-Geometry-Based Treatment of Geohazards Workshop, 6th International Conference on Fractals and Dynamic Systems in Geoscience, Perugia, Italy (September 27, 2013),
- Fractals and Dynamic Systems in Geoscience Conference, 6th International Conference on Fractals and Dynamic Systems in Geoscience, Perugia, Italy (September 30 to October 02, 2013),
- Introducción a los sensores remotos y ENVI, Ciudad de México, 16-18 de diciembre de 2013.